【裁判字號】    92,上訴,861
【裁判日期】    920903
【裁判案由】    毒品危害防制條例
【裁判全文】
臺灣高等法院臺南分院刑事判決            九十二年度上訴字第八六一號      Ｇ
      上  訴  人  臺灣臺南地方法院檢察署檢察官
      被      告  乙  ○  ○
      指定辯護人  本院公設辯護人  丙  ○  ○
右上訴人因被告毒品危害防制條例案件，不服臺灣臺南地方法院九十一年度訴字第一
三一八號中華民國九十二年六月十九日第一審判決（起訴案號：臺灣臺南地方法院檢
察署九十一年度偵字第一０八六五號），提起上訴，本院判決如左：
      主      文
原判決撤銷。
乙○○連續販賣第一級毒品，處有期徒刑拾貳年，褫奪公權伍年。
扣案之毒品海洛因兩包（合計淨重０．０九公克）均沒收銷燬之；另包裝袋二個（合
計包裝重０．五四公克）沒收之；另因犯罪所得之財物新台幣壹萬元，沒收之，如全
部或一部不能沒收時，以其財產抵償之。
      事      實
一、乙○○基於意圖營利之概括犯意，自民國（下同）九十一年五月底起至同年七月
    二十二日止，在台南市○區○○路一二八巷四五弄廿五號乙○○住處附近之社區
    公園處，以每包新臺幣（下同）一千元之價格，連續販賣第一級毒品海洛因十次
    給甲○○施用，前後共計得款一萬元。並由警方當場查扣甲○○向乙○○所購得
    之毒品海洛因兩包（合計淨重○‧○九公克；合計包裝重○‧五四公克）。
二、案經臺南市警察局第一分局移送臺灣臺南地方法院檢察署檢察官偵查起訴。
      理      由
一、訊據被告乙○○於偵查、原審及本院審理中固均坦承曾交付毒品海洛因予證人甲
    ○○等情，惟堅詞否認涉有販賣第一級毒品海洛因之犯行，辯稱：係與證人甲○
    ○合資或幫證人甲○○向綽號「鐵釘」之人購買，並非販售給證人甲○○云云。
二、惟查：
  (一)證人甲○○於警訊中曾證稱：「其施用之毒品海洛因均係向綽號『朝仁』台南市
    ○○路所購得，我要找他時都至他家附近的社區公園找他，我所使用之毒品均是
    向他購買的，共向被告購買毒品海洛因三十至四十次」等語（參見警卷第十一頁
    ，復於偵查中證稱：「問：（你自首所提出的海洛因何來？）答：有時我與乙○
    ○一起去拿毒品，有時我拿錢給乙○○，乙○○拿毒品給我，總共拿三十次左右
    的錢給乙○○去拿毒品，每次拿給他一千元，是先拿錢再交貨，在乙○○北成路
    住處附近的公園交貨」等語（參見偵卷第十一頁、第十二頁）。依據證人甲○○
    於警訊及偵查中之證述以觀，甲○○既先拿錢給乙○○，乙○○再將毒品海洛因
    交給甲○○，應認為係一手交錢，一手交貨，顯然係販賣毒品海洛因之一般方法
    ，又甲○○當時有吸食毒品海洛因之惡習，毒品海洛因之價格極高，一般人所需
    吸食之毒品必須向他人購得，否則其吸食之毒品不可能向他人索討而來，而販賣
    毒品海洛因之刑責為死刑或無期徒刑，刑責相當重，經手毒品海洛因之人，在未
    圖利之情形下，亦不可能幫其購買，因而本院認甲○○於警訊及偵查中所供係向
    被告乙○○購買毒品海洛因，依常情與經驗法則而論，應係真實。
  (二)雖證人甲○○再於原審調查時證稱：「問：（有無向被告買海洛因？）答：不是
    ，是我去找他，他帶我去找他朋友買的。問：（被告是幫你買或是和你合資購買
    ？）答：因他也有在吃，所以如果他有需要也會一起買。有一、二次他將交給我
    的海洛因從中抽取部分放入他的注射針筒，作為酬勞。每次購買價格都是壹仟或
    是二千元，至少壹仟元。每次接觸的地點都是同一地點本淵寮，那邊有個人的便
    利超商，被告都是騎機車過去的，對方有一次是騎車、一次是開車過來，在超商
    旁邊騎樓下面就是房子旁邊的走道交易。問：（在檢察官與被告開完庭後，有無
    被告見過面？）答：有一次，十一月十日左右，他說有時間叫我去找他，在他家
    外面，當時是我去找他，因很久沒有見面，所以去找他，他問我為何把他牽扯進
    來，我說我家人要我去自首」等語（見原審卷第十五頁～第十八頁）。於本院調
    查中又證稱「問：（你是否向乙○○買海洛因？）答：我是透過朋友知道乙○○
    有在吸食毒品，當時我有在吸食毒品，我在沒有地方可以拿到毒品時，我有問乙
    ○○說什麼地方可以買到毒品，剛開始我和他接觸時，乙○○說他還有毒品，等
    他沒有時在和他聯絡。問（你拿錢給乙○○買毒品有幾次？）答：一千元有四次
    ，二千元有二次，錢是拿給乙○○，然後乙○○向對方拿毒品來給我」等語（見
    本院九十二年八月十八日訊問筆錄），供詞又不同，惟不能以供詞不同而全然否
    定甲○○有向乙○○購買毒品之犯行。本件甲○○於警訊中供述其所吸食之毒品
    係向被告乙○○購得時，被告乙○○當然緊張，極力想與甲○○接觸，而若證人
    與被告接觸後，必將歪曲事實，本件證人甲○○於九十一年十一月十日左右與被
    告接觸後，證詞即與警訊及偵查中之證述即全然不同，顯見證人甲○○於原審及
    本院審理之證述係欲迴護被告乙○○所勾串之詞，尚難採信。
  (三)而按有吸食毒品者必有購買毒品者，販賣毒品者又係層層向上手購買而來，而毒
    品通常係由國外走私進入，經大盤再轉給小盤，小盤賣給吸食者，再由吸食者轉
    賣給其他吸食者，因此所有轉賣毒品者應均屬販賣毒品者，而毒品物稀價昂，取
    得不易，且為政府嚴予查緝之違禁物，而販賣毒品之刑責甚重，歷來幾乎所有販
    賣毒品者被查獲後，唯恐被判處重罪，均無所不用其極否認有販賣毒品，從未有
    販賣毒品之被告自行坦承有販賣毒品者，又目前販賣毒品經警查獲後，如在警方
    或偵查中坦承犯行，釋放後得知販賣毒品之罪刑甚重，販賣毒品者乃極力找尋當
    初在警訊中證述之購買者俾能替其脫罪，雙方之口徑均一致變為【係合資購買】
    或【係替他人購買，未賺取差價】等情，以替販毒者脫罪，此乃販毒者之常情，
    惟仍不能以事後之串證而為被告有利之證據。
  (四)毒品價格昂貴，為吸毒者所皆知，而吸毒者每日所需吸毒費用所耗費之金額甚鉅
    ，顯非常人所能支付，一般吸毒者若無正當正作，其吸毒之經濟來源除以其他不
    法方法之犯罪所得外，有些則係靠販毒所得來維持，而凡販賣毒品者苟無利潤可
    圖，衡情應無甘冒被查緝法辦重刑之危險而無端平價供應他人，又有吸毒者，必
    有販毒者，被告乙○○當時既有吸毒之惡習，又無正當工作，吸毒費用來源又非
    以其他犯罪方法取得，甲○○又曾看到有一、二次乙○○將交給甲○○的海洛因
    從中抽取部分放入他的注射針筒，作為酬勞等情已如上述，更足證本件被告乙○
    ○被警查獲時若無販賣毒品之意圖，顯難令人置信。
  (五)又甲○○雖於警訊中供稱向乙○○購買毒品三十至四十次等語；於偵查中又供稱
    向乙○○購買毒品三十次左右等語；於原審又稱向被告乙○○拿四次或五次海洛
    因等語；於本院調查中又稱伊拿錢給乙○○買毒品，一千元有四次，二千元有二
    次等語，每次訊問時所證述之事實均不同，惟甲○○有拿錢給乙○○購買毒品則
    係事實，則本件所應審究者【到底甲○○共拿幾次錢給被告乙○○購買毒品】，
    依據被告乙○○於本院審理中供稱「我們合資購買毒品大概有十次左右」等語（
    見本院九十二年八月二十七日審理筆錄），再依甲○○於偵查中曾證述「從九十
    一年五月開始至九十一年七月底，開始拿一千元給乙○○買毒品，差不多十次」
    （見偵查卷第十二頁），依此觀之，被告乙○○於本院審理中既坦承有收到甲○
    ○十次之錢買毒品，甲○○於偵查中亦曾坦承拿一千元給乙○○買毒品有十次，
    是依最有利於被告乙○○來認定，本院認甲○○向乙○○買毒品海洛因應有十次
    ，而每次為一千元為適當，且證人甲○○確有拿錢向乙○○購買毒品海洛因之事
    實，應係千真萬確之事實，不能以甲○○前後證述互為矛盾有瑕疵而認本件乙○
    ○販賣毒品海洛因之犯行不成立。
  (六)又本件所扣得白色粉末兩包（合計淨重０．０九公克；包裝重０．五四公克）經
    送驗結果，確係第一級毒品海洛因，此有法務部調查局九十一年八月十九日調科
    壹字第二００００四０二八號鑑定通知書影本一紙在卷足按，足證甲○○從乙○
    ○購得之物品確係毒品海洛因無誤。
  (七)綜上所述，被告乙○○有販賣第一級毒品海洛因之犯行，已彰彰明甚，其所辯純
    係飾卸之詞，不足採信，其罪證明確，犯行堪予認定。
三、按海洛因係毒品危害防制條例第二條第二項第一款所稱之第一級毒品，核被告乙
    ○○販賣毒品海洛因之行為，係犯毒品危害防制條例第四條第一項之販賣第一級
    毒品罪。被告持有第一級毒品海洛因之低度行為應為販賣之高度行為所吸收，不
    另論罪。被告先後多次販賣第一級毒品既遂之犯行，時間緊接，犯罪構成要件相
    同，顯係基於概括犯意反覆為之，為連續犯，應依刑法第五十六條規定論以一罪
    ，因本件被告所犯為死刑或無期徒刑之罪，依法不得加重。又本件被告本身係吸
    毒者，本件販賣毒品海洛因屬小般商，並非大量販賣毒品海洛因，販賣毒品海洛
    因所得亦僅一萬元，本院認其犯罪情狀顯可憫恕，爰依刑法第五十九條之規定減
    輕其刑。
四、原審法院未詳細調查，並詳為勾稽全案證據調查所得加以審究，即為被告乙○○
    無罪判決諭知，容有未洽，公訴人上訴意旨亦執此指摘原判決諭知無罪不當，為
    有理由，自應由本院將原判決撤銷改判。爰審酌被告乙○○犯罪之動機、目的、
    手段，犯罪時所受之刺激及其品性、生活狀況、智識程度、犯罪所生之損害，及
    犯罪後態度等一切情狀，量處如文第二項所示之刑，又依犯罪之性質，本院認為
    對被告有褫奪公權之必要，併予宣告褫褫奪公權伍年。至於扣案毒品海洛因兩包
    （合計淨重０．０九公克）係屬查獲之毒品，應依毒品危害防制條例第十八條第
    一項前段宣告沒收併銷燬之；又包裝袋二個（合計包裝重０．五四公克）係屬供
    犯罪所用之物，另被告販賣第一級毒品所得共一萬元，係屬因犯罪所得之財物，
    均應依毒品危害防制條例第十九條第一項規定沒收之。販賣毒品所得一萬元，如
    全部或一部不能沒收時，以其財產抵償之。
據上論斷，應依刑事訴訟法第三百六十九條第一項前段、第三百六十四條、第二百九
十九條第一項前段，刑法第十一條前段、第五十六條、第三十七條第二項、第五十九
條，毒品危害防制條例第四條第一項、第十八條第一項前段、第十九條第一項，判決
如主文。
本案經檢察官李傳來到庭執行職務。
中    華    民    國      九十二      年      九      月      三        日
                                  臺灣高等法院臺南分院刑事第五庭
                                      審判長法官  楊    明    章
                                            法官  戴    勝    利
                                            法官  顏    基    典
右正本證明與原本無異。
如不服本判決，應於判決送達後十日內向本院提出上訴狀，其未敘述理由者並應於提
出上訴狀後十日內向本院補提理由書（應附繕本)。
                                      法院書記官  呂嘉    文
中    華    民    國      九十二      年      九      月      四        日
附錄本判決論罪科刑法條：
毒品危害防制條例第四條第一項：
製造、運輸、販賣第一級毒品者，處死刑或無期徒刑；處無期徒刑者，得併科新台幣
一千萬元以下罰金。


司法院資訊處製作；財團法人民間司法改革基金會備份。
